【裁判字號】    97,審小上,64
【裁判日期】    970630
【裁判案由】    清償債務
【裁判全文】
臺灣高雄地方法院民事判決            97年度審小上字第64號
上  訴  人  甲○○
被上訴人    中央健康保險局高屏分局
法定代理人  乙○
上列當事人間清償債務事件，上訴人對於民國97年5 月30日本院
鳳山簡易庭97年度鳳小字第1063號第一審判決提起上訴，本院判
決如下：
    主  文
上訴駁回。
第二審訴訟費用新台幣壹仟伍佰元由上訴人負擔。
    理  由
一、按對於小額程序之第一審判決提起上訴，非以其違背法令為
    理由，不得為之；所謂判決違背法令，乃指判決不適用法規
    或適用不當，或有民事訴訟法第469 條所列第1 款至第5 款
    事由，其判決當然為違背法令，民事訴訟法第436 條之24第
    2 項、第436 條之32第2 項準用第468 條及第469 條第1 款
    至第5 款分別定有明文。次按小額事件之上訴程序，不得以
    民事訴訟法第469 條第6 款之「判決不備理由或理由矛盾」
    為由，指摘原判決為違背法令，蓋小額訴訟程序之判決書得
    僅記載主文，而就當事人有爭執事項，僅於必要時得加註理
    由要領而已（民事訴訟法第436 條之18第1 項參照），是小
    額事件之上訴程序，自不得以「判決不備理由或理由矛盾」
    為由，指摘原判決為違背法令，此觀民事訴訟法第436 條之
    32第2 項僅有準用同法第468 條、第469 條第1 款至第5 款
    之規定，並無準用同法第469 條第6 款之規定，亦可明瞭。
    又取捨證據、認定事實係屬事實審法院之職權，苟事實審法
    院為判決時，已斟酌全辯論意旨及調查證據之結果，以判斷
    事實之真偽，且其判斷與經驗法則及論理法則亦無不符，自
    難謂為屬違背法令。再按小額程序之第二審判決，依上訴意
    旨足認上訴為無理由者，得不經言詞辯論為之，為民事訴訟
    法第436 條之29第1 項第2 款所明定。
二、上訴意旨略以：上訴人已將12年前積欠之健保費清償完畢，
    只是一時間無法找到收據證明，且上訴人及配偶、子女之健
    保卡近年仍均可正常使用，顯見上訴人並無積欠健保費之情
    ，被上訴人應提出債權憑證、向上訴人催收欠款之通知執據
    、上訴人還款明細等，證明上訴人確有積欠健保費，否則即
    有民事訴訟法第469 條第6 款判決不備理由情事。再者，被
    上訴人之請求權屬公法上之請求權，已因罹於5 年時效而消
    滅。爰依法提起上訴，聲明請求廢棄原判決，駁回被上訴人
    在第一審之訴。
三、經查：上訴意指所指所積欠之健保費已如數清償及上訴人之
    請求權已罹於時效等情，均屬事實認定之問題。又原判決本
    於調查證據及兩造辯論之結果，認定上訴人曾於民國97年6
    月21日委託訴外人即岳父孫作祿向被上訴人申請以全民健康
    保險紓困基金代墊所積欠之健保費新台幣（下同）5,469 元
    ，約定上訴人應自94年7 月起分9 期清償，被上訴人係依消
    費借貸之私法法律關係請求上訴人給付積欠之款項，非公法
    關係之請求，請求權尚未罹於15年之消滅時效，且上訴人就
    業已清償之有利於己之事實未提出證據證明，上訴人所稱代
    墊款已清償完畢云云非可採信，而判命上訴人應給付被上訴
    人5,469 元暨法定利息，其理由並無違法不當之處，亦無適
    用法規不合法律規定，或違反司法院大法官會議之解釋、最
    高法院尚有效判例之情形。再上訴人主張原判決有判決不備
    理由之違法，然依上開說明，小額事件之上訴程序，並不得
    以判決不備理由為由，指摘原判決為違背法令，是上訴人此
    部分主張，亦屬無據。至上訴人所稱被上訴人係依全民健康
    保險法規定向其請求積欠之健保費，屬公法上債之關係，顯
    係對被上訴人起訴請求之事實及依據有所誤認，附此敘明。
    綜上，原判決並無違背法令之處，上訴人提起本件上訴，為
    無理由，爰不經言詞辯論，予以駁回。
四、再按於小額訴訟之上訴程序，法院為訴訟費用之裁判時，應
    確定其費用額，民事訴訟法第436 條之19第1 項、第436 條
    之32第1 項定有明文。本件第二審裁判費用為1,500 元，應
    由上訴人負擔，爰併為裁定如主文第2 項所示。
五、據上論結，本件上訴為無理由，依民事訴訟法第436 條之19
    第1 項、第436 條之32第2 項、第436 條之29第1 項第2 款
    、第449 條第1 項、第78條，判決如主文。
中    華    民    國    97    年    6     月    30    日
                      民事第二庭審判長法  官  林紀元
                                      法  官  陳業鑫
                                      法  官  黃悅璇
正本係照原本作成。
本判決不得上訴。
中    華    民    國    97    年    6     月    30    日
                                     書記官  林昭吟


司法院資訊處製作；財團法人民間司法改革基金會備份。
